【裁判字號】    90,易,1522
【裁判日期】    900524
【裁判案由】    偽造文書
【裁判全文】
臺灣板橋地方法院刑事判決                          九十年度易字第一五二二號
    公  訴  人  臺灣板橋地方法院檢察署檢察官
    被      告  甲○○
右列被告因偽造文書案件，經檢察官提起公訴 (九十年度偵字第一一三號)，本院判
決如左：
    主  文
甲○○連續行使變造臺北縣營業小客車駕駛人執業登記證，足以生損害於公眾及他人
，處拘役伍拾日，如易科罰金，以佰元折算壹日。緩刑貳年。
扣案之變造臺北縣營業小客車駕駛人執業登記證上甲○○之照片壹張沒收。
    事  實
一、甲○○為計程車司機，惟其原有之營業小客車駕駛人執業登記證於車輛監理機關
    審驗時，以其已有他職為由而予註銷，於民國八十八年八月中旬某日之不詳時間
    ，在臺北縣板橋市○○街三十四巷之大樹下，拾獲周水土於不詳時間所遺失之臺
    北縣營業小客車駕駛人執業登記證，證號：第０８３２６１號，甲○○為能於下
    班後繼續駕駛計程車營生，竟基於意圖為自己不法之所有，侵占入己（侵占脫離
    物罪部分追訴權時效已消滅）。並基於變造該執業登記證之犯意，旋將自己相片
    換貼其上，並於該執業登記證上已退色不明之姓名欄中填寫自己之姓名，復將原
    證號０８３２６１改寫為０８８２６１號。於變造完成後，嗣又基於行使該變造
    執業登記證之概括犯意，連續將該變造完成之執業登記證擺放於其日常載客營運
    使用之車號ＬＵ─３５７號營業小客車上，以備查驗而持以對各乘客行使。迄八
    十九年九月五日晚上九時五分許（起訴書誤載為五月五日），甲○○駕駛前揭營
    業小客車行經臺北縣土城市○○路與千歲街口時，為警臨檢時，竟承前行使變造
    執業登記證之概括犯意，交由臺北縣警察局土城分局土城派出所警員查驗而行使
    之，因該變造執業登記證已逾期未檢驗而遭舉發，經移送監理機關裁罰，而交通
    部公路局臺北區監理所於八十九年九月二十五日，以八九─四五三─八─○七九
    七二號函請臺北縣警察局交通隊辦理註銷該變造執業登記證作業時，發現該執業
    登記證外觀及證號係變造，始悉上情，並扣得前揭變造之執業登記證一張。足以
    生損害於周水土、車輛監理機關對於營業小客車駕駛人資料管理及警察機關對交
    通行政管理之正確性。
二、案經臺北縣警察局移送臺灣板橋地方法院檢察署檢察官偵查起訴。
    理  由
一、右揭事實，業據被告甲○○坦承不諱，核與被害人即原執業登記證所示證號之名
    義人周水土於警、偵訊時所指訴情節相符，且有臺北縣警察局交通隊計程車駕駛
    人詳細資料查詢報表、臺北縣警察局交通隊八十九年十月二日簽稿各一紙在卷可
    憑，並有前揭變造之執業登記證扣案可資佐證，是該執業登記證係屬變造。被告
    將變造完成之執業登記證擺放於前揭營業小客車內，並駕駛營業，已對各乘客行
    使，又其為警臨檢時，再持交予警方查驗，顯已對警方表彰其為該執業登記證證
    號之駕駛人，已損害該證號名義人周水土及車輛監理機關對於營業小客車駕駛人
    資料管理及警察機關對交通行政管理之正確性，此亦有交通部公路局臺北區監理
    所八十九年九月二十五日第八九─四五三─八─○七九七二號函、交通部公路局
    自行收納款項收據（編號：第00－000000000號）、臺北縣警察局舉
    發違反道路交通管理事件通知單（編號：北縣警交字第○○一○○八一九四號）
    各一紙附卷可稽。是被告自白與事實相符，其犯行堪以認定。
二、按「營業小客車駕駛人執業登記證」應由具有職業駕駛執照者，向當地之警察機
    關申辦，營業小客車駕駛人執業登記管理辦法第二條、第三條定有明文，自屬刑
    法第二百十二條之特許證。故核被告所為，係犯刑法第二百十六條、第二百十二
    條之行使變造特種文書罪。被告變造特種文書後進而行使之，變造特種文書之低
    度行為應為行使之高度行為所吸收，不另論罪。又查被告自八十八年八月中旬起
    ，將該特種文書置於前揭營業小客車內，使其可得發生文書之功能狀態而行使，
    其先後行使變造特種文書之犯行，時間緊接，方法相同，所犯構成要件相同，顯
    係基於概括之犯意為之，為連續犯，依刑法第五十六條之規定，以一罪論，並加
    重其刑。公訴人雖未引用刑法第五十六條連續犯之規定，惟其起訴事實已明確記
    載被告連續行使該變造之執業登記證等情，是該部分業經起訴，本院自應予以審
    理，併此敘明。爰審酌被告並無前科，為謀生之便致觸犯本案犯行，犯罪之危害
    不大，且犯罪後坦承犯行等一切情狀，量處如主文所示之刑，並諭知易科罰金之
    折算標準。末查被告行為後，刑法第四十一條業於九十年一月十日修正公佈施行
    ，於同年月十二日生效，關於易科罰金之折算標準業經修正為同法條第一項前段
    「犯最重本刑為五年以下有期徒刑以下之刑之罪，而受六個月以下有期徒刑或拘
    役之宣告，因身體、教育、執業、家庭之關係或其他正當事由，執行顯有困難者
    ，得以一元以上三元以下折算一日，易科罰金」，是修正前後之法律顯有不同，
    應認為法律有變更；經比較新舊法結果，舊法並無有利於被告，應依刑法第二條
    第一項前段適用裁判時之法律，依修正後刑法第四十一條第一項前段諭知易科罰
    金之折算標準，附此說明。此外被告前未曾受有期徒刑以上刑之宣告，因一時失
    慮，偶罹刑典，事後已坦承犯行，深具悔意，其經此刑之宣告後，應知警惕而無
    再犯之虞，本院因認暫不執行其刑為當，予以宣告緩刑二年，以啟自新。至扣案
    變造之「臺北縣營業小客車駕駛人執業登記證」上甲○○之照片一張，為供其犯
    罪所用之物，且為被告所有，業據被告供明在卷，爰依法併予宣告沒收之。
據上論斷，應依刑事訴訟法第二百九十九條第一項前段、刑法第五十六條、第二百十
六條、第二百十二條、修正後第四十一條第一項前段、第七十四條第一款、第三十八
條第一項第二款、第二條第一項前段，罰金罰鍰提高標準條例第一條前段、第二條，
判決如主文。
本案經檢察官蔡顯鑫到庭執行職務
中    華    民    國      九十      年      五        月    二十四      日
                                      臺灣板橋地方法院刑事第一庭
                                          法  官  毛  崑  山
右正本證明與原本無異。
如不服本判決，應於判決送達後十日內向本院提出上訴狀 (應附繕本) ，上訴於
臺灣高等法院。
                                          書記官  章  宏  萱
中    華    民    國      九十      年      五        月    二十五      日
附錄本案論罪科刑法條全文：
刑法第二百十二條
偽造、變造護照、旅券、免許證、特許證及關於品行、能力、服務或其他相類之證書
、介紹書，足以生損害於公眾或他人者，處一年以下有期徒刑，拘役或三百元以下罰
金。
刑法第二百十六條
行使第二百十條至第二百十五條之文書者，依偽造、變造文書或登載不實事項或使登
載不實事項之規定處斷。


司法院資訊處製作；財團法人民間司法改革基金會備份。
